【裁判字號】    97,交易,86
【裁判日期】    980210
【裁判案由】    過失傷害
【裁判全文】
臺灣臺南地方法院刑事判決              97年度交易字第86號
公  訴  人  臺灣臺南地方法院檢察署檢察官
被      告  乙○○
上列被告因過失傷害案件，經檢察官提起公訴（97年度調偵字第
385號），本院判決如下：
    主  文
乙○○因過失傷害人，處拘役伍拾玖日，如易科罰金，以新台幣
壹仟元折算壹日。
    事  實
一、乙○○於民國96年 6月29日下午 3時50分許，駕駛車牌號碼
    5576-SR號自用小客車停在臺南市○○區○○路 2段310號之
    安南區區公所前，於開門欲下車之際，本應注意汽車臨時停
    車，開啟或關閉車門時，應注意行人、其他車輛，並讓其先
    行，而依當時之天候晴、日間自然光線、柏油路面乾燥無缺
    陷、無障礙物、視距良好等情以觀，客觀上並無不能注意之
    情事，詎疏未注意及此，貿然開啟駕駛座車門時，不慎撞擊
    由甲○○所騎乘，沿安中路2段由東往西方向行經該處之車
    牌號碼FZ6-671號重型機車右側，致甲○○人、車倒地，因
    而受有右手臂、右腳踝、右腕、右臂、右下肢（右髖骨、右
    小腿）多處挫傷及右大腿外側積水等傷害。乙○○於肇事後
    ，在未有偵查犯罪職務之機關或公務員發覺其為犯罪人前，
    即向處理本件車禍事故，尚不知肇事者為何人之臺南市警察
    局第三分局員警供承其肇事犯罪，自首並接受裁判。
二、案經甲○○訴由臺南市警察局第三分局報請臺灣臺南地方法
    院檢察署檢察官偵查起訴。
    理  由
一、證據能力方面－
  (一)按被告以外之人（包括證人、鑑定人、告訴人、被害人及共
    同被告等）於審判外之陳述雖不符刑事訴訟法第159條之1至
    之4等4條之規定，而經當事人於審判程序同意作為證據，法
    院審酌該言詞陳述或書面陳述作成時之情況，認為適當者，
    亦得為證據，同法第159條之5第1 項定有明文。立法意旨在
    於傳聞證據未經當事人之反對詰問予以核實，原則上先予排
    除。惟若當事人已放棄反對詰問權，於審判程序中表明同意
    該等傳聞證據可作為證據；或於言詞辯論終結前未聲明異議
    ，基於尊重當事人對傳聞證據之處分權，及證據資料愈豐富
    ，愈有助於真實發見之理念，且強化言詞辯論主義，使訴訟
    程序得以順暢進行，上開傳聞證據亦均具有證據能力。查，
    告訴人甲○○於警詢、偵查中所為之陳述、道路交通事故現
    場圖、道路交通事故現場調查報告表(一)、(二)、臺南市○○○
    道路交通事故初步分析研判表、財團法人奇美醫院診斷證明
    書、順泰中醫診所診斷證明書、朱讚騫外科診所診斷證明書
    財團法人奇美醫院97年7月22日（97）奇醫字第3765號函文
    檢送告訴人之病情摘要、97年9月24日（97）奇醫字第5124
    號函文檢送告訴人之病情摘要及順泰中醫診所97年12月1日
    函文各1份（見警卷第24頁至第26頁、第16頁、第12頁至第1
    4頁、本院卷第19頁至第20頁、第23頁至第24頁、第32頁至
    第33頁），及海佃中醫診所診斷證明書2份【見警卷第15頁
    、臺灣臺南地方法院檢察署97年度核交字第112號卷宗（下
    稱系爭核交卷宗）第7頁】等證據，雖屬均被告以外之人於
    審判外之言詞或書面陳述，為傳聞證據，惟因被告及檢察官
    於本院98年1月13日審理時處理有關證據能力之意見時，均
    同意將上開證據作為本案證據（見本院卷第42頁至第43頁、
    第45頁）。本院審酌上開證人之陳述均係本於自由意識所為
    之陳述，查無不當取供之情形，以及物證、書證等證據與上
    開證言相符，審酌其等作成時之情況，認為適當，依據上開
    規定得為證據，而有證據能力。
  (二)傳聞法則乃對於被告以外之人於審判外之言詞或書面陳述，
    亦即針對被告以外之人於審判外以言詞或書面所為之供述證
    據而為之規範。卷附道路交通事故現場蒐證照片17幀（見警
    卷第27頁至第35頁），均係以科學、機械之方式，對於所拍
    攝內容所為忠實且正確之記錄，性質上並非供述證據，應無
    刑事訴訟法第159條第1項規定之適用，附此敘明。
二、被告辯解及本案爭點－
  (一)起訴書雖記載告訴人甲○○因本件交通事故所受之傷害為「
    右手背、右腳踝挫傷」等語，惟公訴檢察官已於本院97年6
    月24日審理時，將告訴人之受傷情形更正為「右手臂、右腳
    踝、右腕、右臂、右下肢（右髖骨、右小腿）多處挫傷及右
    大腿外側積水。」（見本院第16頁），並當庭更正被告之犯
    罪事實，因此，本院即以公訴檢察官上開更正後之犯罪事實
    為審理之範圍，合先敘明。
  (二)被告乙○○就其於前揭時、地，駕駛上開自用小客車，於開
    門下車之際，與告訴人所騎乘之上開機車發生碰撞事故，因
    而致告訴人受有右手背、右腳踝挫傷等傷害之事實供認不諱
    （見本院第16頁、第43頁），惟辯稱：告訴人所受順泰中醫
    診所96年8月28日診斷證明書、朱讚騫外科診所96年8月28日
    診斷證明書各1份，海佃中醫診所96年10月23日、97年2月26
    日診斷證明書2份（見警卷第13-15頁、系爭核交卷宗第7頁
    ）等診斷證明書記載之傷害，並非本件交通事故所引起等語
    。
  (三)本院綜合公訴人之論據及被告之辯解，並經檢辯雙方在本院
    審理時所整理之爭點，認定被告、告訴人確於事實欄所載時
    、地，分別駕車行經該處，及被告因貿然開啟車門不當，致
    告訴人因而受有右手背、右腳踝挫傷之傷害等情，故本案爭
    點乃在：告訴人所受順泰中醫診所診斷證明書、朱讚騫外科
    診所診斷證明書各1份，海佃中醫診所診斷證明書2份（見警
    卷第13頁至第15頁、系爭核交卷宗第7頁）等診斷證明書記
    載之傷害是否源於被告不慎開啟車門所致，繼究明告訴人所
    受事實欄所記載之傷害是否全部歸於被告之過失行為所致。
三、認定犯罪事實所憑之證據及理由－
  (一)被告所駕5576-SR號自用小客車與告訴人甲○○所駕FZ6-671
    號重型機車確有於事實欄記載之時、地發生碰撞，並致告訴
    人受有右手背、右腳踝挫傷等傷害，為兩造所不爭執（見本
    院卷第43頁），並有卷附臺南市○○○道路交通事故初步分
    析研判表、道路交通事故現場圖、道路交通事故現場調查報
    告表(一)、(二)、財團法人奇美醫院96年6月29日診斷證明書各1
    份附卷可參（見警卷第16頁、第24頁至第26頁、第12頁），
    及現場照片17幀附卷可憑（見警卷第27頁至第35頁），自足
    信為真實。
  (二)至於告訴人所受順泰中醫診所診斷證明書、朱讚騫外科診所
    診斷證明書各1份，海佃中醫診所診斷證明書2份（見警卷第
    13頁至第15頁、系爭核交卷宗第7頁）等診斷證明書記載之
    傷害是否源於被告不慎開啟車門所致？查：
 1、本件交通事故發生當日即96年6月29日告訴人受傷後至財團
    法人奇美醫院就診後，該醫院當日所開立之診斷證明書雖僅
    記載告訴人所受傷害為：「右手背、右腳踝挫傷」等語（見
    警卷第12頁），惟經本院再向該醫院查詢告訴人傷勢之變化
    情形，該醫院以97年9月24日（97）奇醫字第5124號函答覆
    稱：「此病患於民國96年6月29日於本院急診就診時，並未
    發現右側大腿腫脹情形。惟病患於受傷時，於急診現場未發
    現或未明確之身體撞擊確有可能導致在接下來之數日內，產
    生後發之身體腫脹情事，但因病患未於其後再訪急診，致急
    診醫師無機會發現後續性之變化‧‧」（見本院卷第24頁）
    等語，因此，被告辯稱告訴人所提出之診斷證明書僅急診當
    日就診之奇美醫院所開立之診斷證明書記載傷勢始與本件交
    通事故有關云云，尚屬無據。
 2、而由順泰中醫診所96年8月28日診斷證明書中醫師囑言欄記
    載：「患者於（96/6/30-96/7/16）因下肢多處挫傷、上肢
    多處挫傷，而至本診所門診，共計10次。」等語觀之（見警
    卷第13頁），告訴人係於本件交通事故發生之翌日即96年6
    月30日即至該醫院就診治療，且告訴人第一次至該診所就診
    時，即告知係因車禍事故引起上開傷害而就診，亦有該醫院
    97年12月1日函文1份附卷可參（見本院卷第32頁），又該診
    斷證明書所記載告訴人受傷部位，與前述財團法人奇美醫院
    96年6月29日診斷證明書所記載之受傷部位，有重疊之處，
    足認該診斷證明書記載告訴人所受：「下肢多處挫傷。上肢
    多處挫傷。」等傷害，係因本件交通事故所引起。
 3、又朱讚騫外科診所96年8月28日診斷證明書病名欄係記載「
    車禍二週，右大腿外側積水，抽出液體，右踝外側皮膚壞死
    3x1公分，局部麻醉，去除壞死皮膚，自96年7月12日至96年
    8月1日止共治療壹拾伍次。」等語（見警卷第14頁），該診
    斷證明書所記載告訴人受傷之右大腿部位，雖與前述財團法
    人奇美醫院96年6月29日診斷證明書所記載告訴人係右手背
    、右腳踝挫傷等部位受傷，二者並不相同，然如前所述，
    財團法人奇美醫院97年9月24日（97）奇醫字第5124號函文
    覆稱：告訴人可能於96年6月29日急診就診後之接下來之數
    日內，產生後發之身體腫脹情事等語；再參以告訴人第一次
    至朱讚騫外科診所就診係96年7月12日，距離本件交通事故
    於96年6月29日發生時，僅時隔14日，且就診時已提及係因
    車禍事故而受傷等語，而於本件交通事故發生後96年6月30
    日至警局製作筆錄時，尚稱不對被告提出告訴（見警卷第9
    頁），係於96年10月24日始對被告提出告訴等語（見警卷第
    11頁背面），因此，告訴人於96年7月12日至朱讚騫外科診
    所就診治療時，自無向醫師誣指所受傷害係因車禍所致之必
    要，故足認朱讚騫外科診所96年8月28日診斷證明書所記載
    之上開傷害，亦因本件交通事故所引起。
 4、另海佃中醫診所96年10月23日、97年2月26日診斷證明書病
    名欄係分別記載告訴人受有「右下肢多處挫傷（右髖、右小
    腿）、右腕挫傷。」、「右下肢及右臂多處挫傷。」等傷害
    ，應診日期欄係分別記載：「96年7月11日至96年10月23日
    」、「96年7月11日至97年2月26日」等語（見警卷第5頁、
    系爭核交卷宗第7頁），由上述之記載可知，告訴人係於本
    件交通事故發生後13日即至該醫院就診，且上開受傷情形與
    前述財團法人奇美醫院96年6月29日診斷證明書所記載之受
    傷部位，有重疊之處，因此，亦足認上開2份海佃中醫診所
    診斷證明書所記載之傷害，亦因本件交通事故所引起。
 5、至於財團法人奇美醫院97年7月22日（97）奇醫字第3765號
    函文雖稱：告訴人曾於97年7月3日因他件傷害事故至該醫院
    就診治療，故無法認定上開順泰中醫診所、朱讚騫外科診所
    、海佃中醫診所等醫院之診斷證明書記載之傷害是否與本件
    交通事故有關等語（見本院卷第20頁），惟如前所述，財團
    法人奇美醫院97年9月24日（97）奇醫字第5124號函已稱告
    訴人日後可能發生身體腫脹情事等語，且告訴人係於96年6
    、7月間即至順泰中醫診所、朱讚騫外科診所、海佃中醫診
    所等醫院就診治療，自不得告訴人於約1年後即97年7月3日
    曾因其他事故受傷，即認上開診斷證明書所記載之傷害，並
    非本件交通事故所引起，附此敘明。
 6、從而，公訴人指稱告訴人於本件交通事故發生後至順泰中醫
    診所、朱讚騫外科診所、海佃中醫診所等醫院就診治療之傷
    害，與本件交通事故有關，並非無據。
  (三)依前所述，本院認定被告係於下車之際貿然開啟車門，致與
    同向駛來之告訴人所騎乘之機車發生擦撞。而按汽車臨時停
    車或停車，開啟或關閉車門時，應注意行人、其他車輛，並
    讓其先行，道路交通安全規則第112條第3項定有明文，被告
    領有適當之駕駛執照，同為前開調查報告表(二)「駕駛資格
    情形」所記載，再依該調查報告表所載，事發當時天候晴朗
    、日間自然光線、路面乾燥無缺陷、道路上未有任何障礙物
    、視距良好，並無不能注意情事。被告停車前既與告訴人所
    騎乘機車處於同向之狀態，前已述及，被告下車欲開啟車門
    ，自應讓直行之告訴人騎乘之機車先行，然被告竟疏於及此
    ，貿然開啟車門，致與告訴人所駕機車發生擦撞，被告就本
    件交通事故之發生，顯有開啟車門不當之過失。
  (四)告訴人因本件交通事故受有上開傷害，有前述診斷證明書可
    佐，其所受傷害與被告前開過失行為間，有相當之因果關係
    甚明。
  (五)綜上所述，本件事證已臻明確，被告過失傷害犯行堪以認定
    ，應予依法論科。
四、論罪科刑之理由─
  (一)核被告所為，係犯刑法第284條第1項前段之過失傷害罪。又
    被告於肇事後於警方尚不知何人犯罪前，即主動向前往處理
    之員警坦承肇事，並接受裁判等情，有臺南市○○○道路交
    通事故肇事人自首情形紀錄表在卷可憑（參警卷第19頁），
    符合刑法第62條前段規定之自首要件，爰依法減輕其刑。
  (二)本院審酌被告駕駛車輛，本應謹慎小心，以維自身及參與道
    路交通者之安全，竟疏未注意致肇事，使告訴人受有前開傷
    害，實屬不該，且犯後未與告訴人達成和解，惟念其犯後坦
    承部分犯行等一切情狀，量處如主文所示之刑，並諭知易科
    罰金之折算標準。
五、適用之法律─
  (一)刑事訴訟法第299條第1項前段。
  (二)刑法第284條第1項前段、第41條第1項前段、第62條前段，
    刑法施行法第1條之1。
本案經檢察官丙○○到庭執行職務。
中    華    民    國    98    年    2     月    10    日
                        交通法庭  法  官  陳淑勤
以上正本證明與原本無異。
如不服本判決應於收受本判決後10日內向本院提出上訴書狀，並
應敘述具體理由。如未敘述上訴理由者，應於上訴期間屆滿後20
日內向本院補提理由書狀（均須按他造當事人之人數附繕本）「
切勿逕送上級法院」。
                                  書記官  謝國欽
中    華    民    國    98    年    2     月    11    日
附錄本案論罪科刑法條全文：
刑法第284條第1項：
因過失傷害人者，處6月以下有期徒刑、拘役或5百元以下罰金；
致重傷者，處1年以下有期徒刑、拘役或5百元以下罰金。
附註事項：
告訴人或被害人對於判決如有不服，請具備理由逕向檢察官聲請
檢察官提起上訴，其上訴期間之計算，係以檢察官收受判決正本
日期為準。


司法院資訊處製作；財團法人民間司法改革基金會備份。
